【裁判字號】    97,訴,3265
【裁判日期】    970610
【裁判案由】    侵權行為損害賠償
【裁判全文】
臺灣臺北地方法院民事判決              97年度訴字第3265號
原      告  乙○○
                        之1
被      告  甲○○○
                        樓
上列當事人間因妨礙名譽案附帶民事訴訟請求侵權行為損害賠償
事件，由刑事庭移送前來，本院於中華民國97年5月27日言詞辯
論終結，判決如下：
    主  文
被告應給付原告新台幣伍仟元，及自民國九十七年一月十八日起
至清償日止，按週年利率百分之五計算之利息。
原告其餘之訴駁回。
訴訟費用由被告負擔分十之一，餘由原告負擔。
本判決第一項得假執行。但被告如以新台幣伍仟元為原告預供擔
保後, 得免為假執行。
原告其餘假執行之聲請駁回。
    事實及理由
壹、程序部分：原告因被告妨害名譽, 於本院96年度易字第3247
    號刑事程序中, 提起附帶民事訴訟，經刑事庭以97年度附民
    字第27號裁定移送民事庭，合先敘明。
貳、實體部分：
一、原告主張：原告係台北縣新店市○○路○段221號康和春秋社
    區之保全人員，被告則為該社區之住戶。於民國（下同）96
    年9月30日18時5分許，被告在該社區車道哨所外，竟基於公
    然侮辱之故意，公然以「幹你娘」（台語）等未指摘具體事
    實之言語辱罵原告，原告遂報警處理，案經台北地方法院檢
    察署檢察官偵查起訴。按因故意或過失，不法侵害他人之權
    利者，負損害賠償責任。不法侵害他人之名譽者，被害人雖
    非財產上之損害，亦得請求賠償相當之金額；其名譽被侵害
    者，並得請求回復名譽之適當處分，民法第184條第1項前段
    、第195條第1項分別定有明文。被告公然於社區以「幹你娘
    」之言語辱罵原告，使不特定人之多數人得以共聞共見，而
    貶損原告在社會上之評價，並使原告遭受莫大之侮辱，顯已
    不法侵害原告之名譽，原告自得依前開規定，請求被告賠償
    非財產上之損害及回復名譽之適當處分。並聲明：被告應
    給付原告新台幣（下同）100,000元，及自起訴狀繕本送達
    之翌日起至清償日止，按年息5％計算之利息；被告應負
    擔費用，將道歉啟事以14號以上字體，寬5公分、長14公分
    之篇幅，登載於中國時報、聯合報、自由時報或蘋果日報全
    國版頭版1日；願供擔保，請准宣告假執行。
二、被告則以：原告是社區僱請的保全人員，因被告曾檢舉原告
    私用社區住戶之公基金，導致被告每次要從社區地下室出門
    時，原告就把鐵門關起來，不讓被告進出，又多次騷擾被告
    之生活，企圖將被告趕出社區。對於刑事判決部分，被告沒
    有意見，並承認自己有錯。
三、按因故意或過失，不法侵害他人之權利者，負損害賠償責任
    ；又不法侵害他人之身體、健康、名譽、自由、信用、隱私
    、貞操，或不法侵害其他人格法益而情節重大者，被害人雖
    非財產上之損害，亦得請求賠償相當之金額。其名譽被侵害
    者，並得請求回復名譽之適當處分，民法第184條第1項前段
    、第195條第1項分別定有明文。本件原告因被告妨害名譽之
    行為請求侵權行為損害賠償，被告則以上開情詞置辯，茲就
    原告請求分述如下：
  (一)原告主張被告公然以「幹你娘」等詞語妨礙其名譽之事實，
    被告並不否認, 復有刑事卷證之錄音譯文及筆錄佐證 (96年
    度偵字第22321號第16頁、第20頁、96年度易字第3247號第
    37頁），堪信屬實, 而刑事判決亦同此認定, 並判處被告拘
    役20天, 有本院96年度易字第3247號刑事判決附卷可稽。被
    告雖辯稱原告曾多次騷擾其生活及阻礙其進出社區地下室，
    均不影響被告不法侵害原告名譽之事實。
  (二)按名譽被侵害者，關於非財產上之損害，加害人雖亦負賠償
    責任，但以相當之金額為限，所謂相當，自應以實際加害情
    形與其名譽影響是否重大，及被害者之身分地位與加害人經
    濟狀況等關係定之（最高法院47年度台上字第1221號判例參
    照）。本件被告於社區○○○道, 以上開言詞辱罵原告，自
    係足以詆毀、貶損原告在社會上之評價，而侵害原告之名譽
    ，致原告受有相當精神上痛苦，則依前開規定，被告對於原
    告因此所受之非財產上損害，自應負賠償之責。惟本院審酌
    本件事發經過、案發地點、原告之社會地位、以及被告上開
    陳述對原告所造成之實際損害程度，認原告得請求被告賠償
    之非財產上損害，應以5,000元為適當，原告逾此數額之賠
    償請求，並無理由。
  (三)另原告請求被告為回復名譽之適當處分，要求被告應登報以
    回復其名譽，惟查，被告係在社區○○○○道上為辱罵行為
    ，對原告名譽之傷害僅侷限於社區住戶且在場聽聞之人士，
    尚不足使社會大眾均得知悉，而須以大量印發之報紙加以澄
    清，方得回復原告之名譽，且原告名譽遭受侵害之程度並非
    嚴重，是本件審酌兩造身分、地位、發生過程及地點等，以
    前揭金額作為精神上賠償為已足，並無登報道歉以回復原告
    名譽之必要，故原告請求被告應刊登報紙全國版頭版1日以
    回復其名譽，非屬適當，應予駁回。
四、綜上，原告以被告侵權行為妨礙名譽，依民法第184條第1項
    前段、第195條第1項，請求被告給付5,000元及自97年1月18
    日起至清償日止，按年息5％計算之利息，為有理由，應予
    准許，逾此範圍之請求為無理由，應予駁回。
五、又, 原告陳明願供擔保，請求宣告假執行，惟按民事訴訟法
    第389條第1項第5款規定: 所命給付之金額或價額未逾新臺
    幣五十萬元之判決, 法院應依職權宣告假執行。又,法院得
    依聲請或依職權，宣告被告預供擔保，或將請求標的物提存
    而免為假執行。同法第392條第2項亦有明文。由是, 就原告
    勝訴部分, 依職權宣告假執行及免為假執行。原告敗訴部分
    ，其假執行之聲請已失所附麗，應予駁回。
六、本件事證已臻明確，兩造其餘攻擊防禦方法及證據，經本院
    斟酌後，認均不足以影響本判決之結果，自無逐一詳予論駁
    之必要，併此敘明。
七、結論：本件原告之訴為一部有理由、一部無理由，依民事訴
    訟法第79條，判決如主文。
中    華    民    國    97    年    6     月    10    日
                  民事第五庭    法  官  周祖民
以上正本係照原本作成
如對本判決上訴，須於判決送達後20日內向本院提出上訴狀
中    華    民    國    97    年    6     月    10    日
                                書記官  王文心


司法院資訊處製作；財團法人民間司法改革基金會備份。
